臺灣苗栗地方法院刑事判決　　　　　　　　　　　　九十三年年度訴字第九五號
　　公　訴　人　臺灣苗栗地方法院檢察署檢察官
　　被　　　告　乙○○
右列被告因毒品危害防制條例案件，經檢察官提起公訴（九十三年度毒偵字一八八號
、九十三年度毒偵字第二三二號、九十三年度毒偵字第九八八號），本院判決如左：
    主  文
乙○○連續施用第一級毒品，處有期徒刑捌月，扣案第一級毒品海洛因（毛重零點柒
公克，與持有第一級毒品海洛因罪扣案之第一級毒品海洛因，共計驗餘淨重壹點肆
公克）沒收銷燬之。又連續施用第二級毒品，處有期徒刑柒月。又持有第一級毒品，
處有期徒刑伍月，扣案之第一級毒品海洛因（毛重壹點貳公克，與上開連續施用第一
級毒品海洛因罪扣案之第一級毒品海洛因，共計驗餘淨重壹點肆公克）沒收銷燬之
。應執行有期徒刑壹年陸月，扣案第一級毒品海洛因（毛重計壹點玖公克、驗餘淨重
共計壹點肆公克）沒收銷燬。
    事  實
一、乙○○前因施用毒品犯行，經本院於九十二年十月十九日以九十二年度毒聲字第
    七二一號裁定送觀察、勒戒，其後認無繼續施用毒品之傾向，於九十二年十一月
    十日因執行完畢出所，乃由台灣苗栗地方法院檢察署檢察官以九十二年度毒偵字
    第八二三號處分不起訴確定。猶不思悔改，於前開觀察、勒戒執行完畢後五年內
    ，復基於施用毒品之概括犯意，自九十三年一月九日上午八時四十分許為警查獲
    採尿液送驗前九十六小時內之某時起，至同年二月十九日下午四、五時許止（起
    訴書雖僅載明於九十三年一月九日下午六時許為警查獲前七十二小時內之某時，
    及同年二月十七日不詳時間；惟已據公訴人於九十三年六月三日審判期日當庭更
    正施用期間為自九十三年一月九日回溯九十六小時內之某時起，至同年二月十九
    日下午四、五時許止），連續在苗栗縣苑裡鎮客庄里二二鄰之二號住處附近溪邊
    及苗栗縣苑裡鎮其餘不詳地點，分別以摻入香菸吸食之方式，施用第一級毒品海
    洛因多次，施用頻率不定，曾一天施用一、二次；及在吸食器下方點火燒烤吸其
    煙霧方式，施用第二級毒品安非他命多次，施用頻率亦不定，曾一天施用二、三
    次。嗣於九十三年二月十九日下午五時許，在苗栗縣苑裡鎮大西洋ＫＴＶ店前，
    向真實姓名、年籍均不詳，綽號「阿國」男子以新臺幣五千元代價購買第一級毒
    品海洛因（毛重零點七公克），欲供己施用。
二、又乙○○明知未經許可，不得持有第一級毒品，竟於同日即九十三年二月十九日
    下午五時許，在苗栗縣苑裡鎮大西洋ＫＴＶ店前，除向該綽號「阿國」之男子購
    買第一級毒品海洛因欲供己施用之外；同時並另起犯意，受「阿國」之託，為其
    保管而另持有第一級毒品海洛因一包（毛重一點二公克）。
三、嗣經警分別於同年一月九日上午八時四十分許（起訴書誤載為八時許），在乙○
    ○上開苑裡鎮住處搜獲第三人陳祈能所有之吸食器一組（另案由檢察官偵查），
    及於同年二月十九日下午六時許，在同鎮中正里二鄰二二號，分別自乙○○身上
    扣得供其施用之第一級毒品海洛因毛重零點七公克，及在地面上扣得、乙○○為
    「阿國」之人所保管之第一級毒品海洛因毛重一點二公克（上述為警查扣之第一
    級毒品海洛因毛重零點七公克及一點二公克，經送驗結果，驗餘淨重共計一點三
    四公克），及乙○○所有、與本案無關（非供本案所用或預備所用、或所得）之
    分裝袋一包而查獲。
四、案經苗栗縣警察局通霄分局報請台灣苗栗地方法院檢察署檢察官偵查及台灣苗栗
    地方法院檢察署檢察官簽分偵查起訴。
    理  由
一、認定犯罪事實所根據之証據及理由：
    (一)被告乙○○於本院審理時自白於前揭觀察、勒戒出所後不詳時日起，至九十三
      年二月十九日下午四、五時許止，在前開地點，有連續施用第一級毒品海洛因
      及第二級毒品安非他命，施用頻率均不定，曾一天施用海洛因一、二次，及一
      天施用安非他命二、三次之情（見本院卷第五十八頁、第五十五頁、第五十三
      頁）。
  　(二)被告於偵查中自白上開於九十三年二月十九日為警查獲之毒品海洛因，其中毛
    　重零點七公克者，係欲供己施用；另包毛重一點二公克之海洛因，則係受「阿
      國」之人所託代為保管一節無訛（見台灣苗栗地方法院檢察署九十三年度毒偵
      字第一八八號偵查卷第五十六頁）。
  　(三)被告分別於九十三年一月九日上午八時四十分許、九十三年二月十九日下午六
    　時許，為警查獲後，經警採集其尿液送驗後結果，檢出毒品安非他命與嗎啡之
      雙重陽性反應，此有苗栗縣衛生局九十三年一月十六日苗衛檢字第０九三００
      ００七六二號、九十三年二月二十七日苗衛檢字第０九三０００二五八六號煙
      毒尿液檢驗成績書、法務部調查局九十三年五月十七日調科壹字第０九三六二
      三九二０八０號檢驗通知書、中山醫學大學附設醫院藥物濫用檢測中心九十三
      年三月二十五日尿液檢驗報告各一紙及可佐證（見同上偵字卷第二十五頁、同
      檢察署九十三年度偵字第九八八號第三十三頁、本院卷第三十三頁、第三十七
      頁）。
  　(四)前開尿液檢驗報告二紙在卷可稽，參照行政院衛生署食品檢驗局八十一年二月
    　八日（81）藥檢字第○○一一五六號函所提供「甲基安非他命經口服投與後約
      百分之七十於二十四小時內自尿中排出，約百分之九十於九十六小時內自尿中
      排出，由於目前國內尿液中甲基安非他命之檢驗僅為鑑定其是否呈陽性反應尚
      未定其含量，且甲基安非他命成分之檢出與其投與方式、投與量、個人體質、
      採尿時間與檢測儀器之精密度等諸多因素有關，因此僅憑尿液中呈安非他命陽
      性反應，並無法確實推算吸食時間距採集時間之長短，惟依上述資料推斷，最
      長可能不會超過四日」之專業經驗法則，應認本件被告於九十二年一月九日為
      警查獲採尿時起回溯前四日（九十六小時）內之某時起即應有施用第二級毒品
      安非他命至明。
    (五)查獲毒品海洛因之現場照片三幀及扣案物照片二紙附卷足考（見同署九十三年
      度偵字第九八八號卷第十四頁、十五頁）。
    (六)扣案粉末，經本院送法務部調查局鑑驗結果，均檢出第一級毒品海落因成份，
      有該局九十三年四月十九日調科壹字第九九００００八三一號鑑驗通知書在卷
      可憑（見本院卷第四十三頁）。
  　(七)被告前因施用毒品之犯行，經本院於九十二年十月十九日以九十二年度毒聲字
　　　第七二一號裁定送觀察、勒戒，其後認無繼續施用毒品之傾向，於九十二年十
　　　一月十日因執行完畢出所，乃由台灣苗栗地方法院檢察署檢察官以九十二年度
  　　毒偵字第八二三號處分不起訴確定，此有台灣高等法院被告全國前案紀錄表在
    　卷可稽（見本院卷第五、六、八頁），是被告前曾一犯施用毒品案件，至堪認
　    定。
    (八)由上述各節參互佐證，被告前揭自白施用毒品海洛因及安非他命、另為「阿國
      」之人持有海洛因等情，核與事實相符，應堪採信。本件事證明確，被告犯行
      堪以認定。
二、對被告之辯解，本院之判斷：
　　被告於本院審理時辯稱：為警查扣之海洛因，均為其一次所購買、欲供己所用，
　　故其中毛重一點二公克，並非為「阿國」之人所保管云云。惟查，被告於本院審
　　理時另陳明：毒品剛買到即行施用，施用完畢後約一小時後為警查獲（見本院卷
　　第五十四頁倒數第一行、五十五頁）；且該次為警查獲時，係為警分別自其身上
　　扣得毒品海洛因毛重零點七公克，及在地面上扣得另包毒品海洛因毛重一點二公
　　克一節，為被告於警詢中供明，並有查獲之現場照片三幀在卷可證（見同上九十
　　三年度偵字第九八八號卷第十頁），且上開分別查獲之毒品外包裝即塑膠袋，大
　　小尺寸不同，有前揭扣案物照片可查（見同上偵卷第十二頁），則前揭毒品若係
　　被告一次購買，欲供己施用，衡情販賣者為方便計價，何以捨相同尺寸包裝，以
　　利計價之方式，反用大小尺寸不同之包裝出售，徒增雙方對份量足否之懷疑？參
　　之前揭毒品分別在不同地點為警查獲，若均為被告甫自外一次所購、供己施用者
　　，何以旋即放置不同地點？是以本院認被告於偵查中所陳：上開於九十三年二月
　　十九日為警查獲之毒品海洛因，其中毛重零點七公克者，係欲供己施用；另包毛
　　重一點二公克之海洛因，則係受「阿國」之人所託代為保管一節方合常情，應堪
　　採信，其於本院審理時所辯，明顯為卸責之詞，並不可採。
三、論罪科刑之理由：
    (一)按關於施用毒品之犯罪行為，於九十二年七月九日修正公布、於九十三年一月
      九日生效之毒品危害防制條例中需處以刑罰者，係指曾經觀察、勒戒或強制戒
      治執行完畢後五年內再犯同條例第十條之罪者而言。又所謂曾經觀察、勒戒或
      強制戒治執行完畢後五年內，則指曾依該條例規定送觀察、勒戒或強制戒治，
      執行完畢後五年內者均屬之，非謂需依上開修正後毒品危害防制條例規定所送
      之觀察、勒戒或強制戒治執行完畢後五年內才得予以科處刑罰，蓋毒品危害防
      制條例並未廢止、另以新法代之，而係修正部分規定，故依修正前毒品危害防
      制條例規定所送之觀察、勒戒仍屬有效，先予敘明。被告曾依修正前毒品危害
      防制條例規定送觀察、勒戒，並已執行完畢，而於該條例修正公布生效後再為
      施用毒品行為，則本次所為即係於觀察、勒戒執行完畢後五年內再犯，依修正
      後之毒品危害防制條例規定，自應予以刑罰評價，殊無逕認被告仍需重新再送
      觀察、勒戒！被告之母甲○○具狀陳述之意見，明顯曲解法律，故此說明。
  　(二)海洛因為毒品危害防制條例第二條第二項第一款所定之第一級毒品；安非他命
  　　為同條例第二條第二項第二款所定之第二級毒品。被告前因施用毒品案件，經
　　　本院裁定送觀察、勒戒，其後認無繼續施用毒品之傾向，於九十二年十一月十
    　日因執行完畢出所，由台灣苗栗地方法院檢察署檢察官處分不起訴確定，已如
    　前述，被告復於事實欄所載期間再為本件犯行，核其所為係犯毒品危害防制條
　　　例第十條第一項、第二項之施用第一級、第二級毒品罪，及第十一條第一項之
　　　持有第一級毒品罪（持有毒品海洛因毛重一點二公克部分）。其施用第一級、
　　　第二級毒品前後非法持有第一級（含持有欲供己施用之毒品海洛因零點七公克
　　　部分）、第二級毒品之低度行為，應分別為施用之高度行為所吸收，均不另論
　　　罪。
    (三)被告先後多次分別施用第一級、第二級毒品之行為，均時間密接，方法相同，
      所犯為構成要件相同之罪名，顯係基於概括犯意而為，為連續犯，應分別依刑
      法第五十六條論以一罪，並加重其刑。
    (四)被告上開所犯連續施用第一級毒品罪及連續施用第二級毒品罪、持有第一級毒
    　品罪，罪名不同、犯意各別、應分論併罰。
    (五)審酌被告連續施用第一級、第二級毒品，施用次數曾一天一、二次、或二、三
      次，且到庭陳述多所顛倒，可見被告毒癮已深，且被告態度不佳，供詞反覆，
      耗費司法資源，惡性非輕；再衡之毒品戕害身心之鉅，除對家庭、社會造成深
      遠影響，在被告身上亦已可看出因濫用毒品所產生之陳述顛倒等影響，且施用
      毒品後產生更惡質化之犯罪，亦所在多有，及其於本案審理時能坦承部分犯行
      ，及其施用動機、手段及公訴人求處之刑度等一切情狀，爰量處如主文所示之
      刑。公訴人雖就連續施用第一級毒品部分求處有期徒刑一年以上，就連續施用
      第二級毒品部分求處有期徒刑八月以上，持有第一級毒品部分求處有期徒刑六
      月以上，惟本院綜合全情，認被告供詞反覆、否認部分犯行，犯後態度雖屬不
      佳，然容有被告施用毒品所產生性格多疑、脾性不穩等後遺症之影響，故公訴
      人求刑稍有過重，附此敘明。
    (六)扣案之第一級毒品海洛因（毛重計一點九公克、驗餘淨重共計一點三四公克）
      ，業經鑑驗明確，應依毒品危害防制條例第十八條第一項前段規定宣告沒收銷
      燬之。另扣案之吸食器一組係另案被告陳祈能所有，分裝袋一包雖為被告所有
      、然為被告以前施用毒品所用，均為被告供明在卷（見本院卷第五十三頁、第
      五十九頁），茲無積極證據足認為上開之吸食器及分裝袋均係被告所有、供本
      案犯行所用、或預備所用或所得之物，故不予宣告沒收，併此敘明。
四、適用法律依據：
    (一)刑事訴訟法第二百九十九條第一項前段。
    (二)毒品危害防制條例第十條第一項、第二項、第十一條第一項、第十八條第一項
      前段。
    (三)刑法第十一條前段、第五十六條、第五十一條第五款。
本案經檢察官陳傳宗到庭執行職務。
中　　　華　　　民　　　國　　九十三　　年　　　六　　　月　　二十四　　日
                                    臺灣苗栗地方法院刑事第二庭
                                        審判長法  官  周  淡  怡
                                              法  官  顧　正　德
                                              法  官  蔡　志　宏
右正本證明與原本無異。
如不服本判決應於送達後十日內向本院提出上訴狀。
                                              書記官  張  文  玲
中　　　華　　　民　　　國　　九十三　　年　　　六　　　月　　二十四　　日
附錄本件論罪科刑法條：
毒品危害防制條例第十條
施用第一級毒品者，處六月以上五年以下有期徒刑。
施用第二級毒品者，處三年以下有期徒刑。
毒品危害防制條例第十一條第一項
持有第一級毒品者，處三年以下有期徒刑、拘役或新臺幣五萬元以下罰金
。
